臺灣桃園地方法院小額民事判決   
111年度桃保險小字第284號
原      告  泰安產物保險股份有限公司

法定代理人  李松季
訴訟代理人  林建良
            謝騏任
被      告  高聖輝
訴訟代理人  張清和
上列當事人間損害賠償(交通)事件，本院於民國111年6月8日言
詞辯論終結，判決如下：
    主  文
被告應給付原告新臺幣貳萬肆仟肆佰零柒元，及自民國一百一十
一年四月十二日起至清償日止，按年息百分之五計算之利息。
訴訟費用新臺幣壹仟元由被告負擔。
本判決得假執行。
    事實及理由
一、原告主張：被告於民國110年8月15日中午，駕駛車號000-00
    00自用小客車（下稱肇事車輛），行經桃園市○○區○○○街000
    號前時，疏未注意車前狀況及保持安全距離，自後撞擊前方
    伊所承保、訴外人黃文承駕駛之車號000-0000自用小客車（
    下稱系爭車輛），致系爭車輛受損。伊已依保險契約賠付修
    復費新臺幣（下同）67,376元（含零件費52,511元、塗裝費
    10,965元及工資3,900元）。爰依侵權行為及保險代位之法
    律關係提起本訴，請求扣除零件折舊後之修復費等語。減縮
    後訴之聲明：被告應給付原告24,407元，及自起訴狀繕本送
    達翌日起至清償日止，按年息5%計算之利息。
二、被告則以：黃文承駕駛系爭車輛在紅線區違規停車，對本件
    事故之發生與有過失等語，資為抗辯。答辯聲明：原告之訴
    駁回。
三、按因故意或過失，不法侵害他人之權利者，負損害賠償責任
    ；汽車、機車或其他非依軌道行駛之動力車輛，在使用中加
    損害於他人者，駕駛人應賠償因此所生之損害，民法第184
    條第1項前段、第191條之2前段分別定有明文。經查，原告
    主張被告於上開時地駕駛肇事車輛，自後撞擊暫停於前方之
    系爭車輛，致系爭車輛受損，原告已依約賠付維修費用等情
    ，業據提出道路交通事故當事人登記聯單、現場圖、統一發
    票及維修照片等件為佐，並經本院向桃園市政府警察局交通
    警察大隊調取本件事故調查卷宗核閱無訛，且為被告所不爭
    執，堪信屬實。則原告主張被告應負侵權行為損害賠償責任
    ，自屬有據。
四、另按不法毀損他人之物者，被害人得請求賠償其物因毀損所
    減少之價額，民法第196條定有明文。又依上開規定請求賠
    償物被毀損所減少之價額，得以修復費用為估定之標準，但
    以必要者為限（例如：修理材料以新品換舊品，應予折舊）
    ，最高法院77年度第9次民事庭會議決議可資參照。又被保
    險人因保險人應負保險責任之損失發生，而對於第三人有損
    失賠償請求權者，保險人得於給付賠償金額後，代位行使被
    保險人對於第三人之請求權，此觀保險法第53條第1項前段
    規定自明。此項保險人之代位權，係債權之法定移轉，不待
    被保險人另為債權讓與之表示（最高法院106年度台上字第4
    39號判決意旨參照）。經查，原告主張系爭車輛修復費為67
    ,376元，固據提出估價單及統一發票為證。惟依前揭說明，
    系爭車輛之修復既以新零件更換被毀損之舊零件，自應將零
    件折舊部分予以扣除。又依行政院所頒固定資產耐用年數表
    及固定資產折舊率之規定，非運輸業用客車、貨車之耐用年
    數為5年，依定率遞減法每年折舊1000分之369，而系爭車輛
    於106年12月出廠，至本件事故發生時已使用3年9月，有該
    車之行車執照可查。則系爭車輛修復所需零件費用52,511元
    扣除折舊額後應為9,542元，加計毋須計算折舊之塗裝費10,
    965元及工資3,900元，系爭車輛回復原狀之必要費用為24,4
    07元。
五、被告雖抗辯黃文承將系爭車輛停放在紅線區，對本件事故之
    發生與有過失云云，但查，黃文承固違規將系爭車輛臨時停
    放紅線處，惟參以被告自承：伊當時是要臨時停車，停車時
    沒切好檔位，車子向前撞到系爭車輛等語（見本院卷第22頁
    ），可見被告亦係在相同之紅線區違規臨時停車於系爭車輛
    之後方，被告斯時顯非處於合法使用道路之情狀，自無路權
    之可言，且被告既係因未切好檔位始向前撞擊系爭車輛，堪
    認被告操作檔位失當始為本件事故發生之原因，黃文承並無
    肇事因素，是被告抗辯黃文承對本件事故之發生與有過失云
    云，並非可採。
六、末按給付無確定期限者，債務人於債權人得請求給付時，經
    其催告而未為給付，自受催告時起，負遲延責任。其經債權
    人起訴而送達訴狀，或依督促程序送達支付命令，或為其他
    相類之行為者，與催告有同一之效力；又遲延之債務，以支
    付金錢為標的者，債權人得請求依法定利率計算之遲延利息
    ；而應付利息之債務，其利率未經約定，亦無法律可據者，
    週年利率為5%，民法第229條第2項、第233條第1項前段及第
    203條分別定有明文。本件原告對被告之損害賠償債權，係
    以支付金錢為標的，無確定期限，又未約定利息，則被告應
    自受催告時起，負遲延責任。是原告就上述得請求之金額，
    併請求自起訴狀繕本送達被告之翌日即111年4月12日起至清
    償日止，按年息5%計算之利息，同為有據。
七、綜上所述，原告依侵權行為及保險代位之法律關係，請求被
    告給付如主文第1項所示，為有理由，應予准許。又本件原
    告勝訴部分係依小額訴訟程序所為被告敗訴之判決，爰依民
    事訴訟法第436條之20規定，依職權宣告假執行。
八、訴訟費用負擔之依據：民事訴訟法第78條。並依同法第436
    條之19第1項之規定，確定訴訟費用之負擔如主文第2項所示
    。
中　　華　　民　　國　　111 　年　　6 　　月　　23　　日
                      桃園簡易庭  法  官  魏于傑
以上為正本係照原本作成。
如不服本判決，應於送達後20日內，向本院提出上訴狀並表明上
訴理由，如於本判決宣示後送達前提起上訴者，應於判決送達後
20日內補提上訴理由書（須附繕本）。
如委任律師提起上訴者，應一併繳納上訴審裁判費。   
中　　華　　民　　國　  111   年　  6 　　月　　23  　日
                              書記官  黃文琪
附錄：
一、民事訴訟法第436條之24第2項
    對於前項第一審裁判之上訴或抗告，非以其違背法令為理  
    由，不得為之。
二、民事訴訟法第436條之25
    上訴狀內應記載上訴理由，表明下列各款事項︰
      原判決所違背之法令及其具體內容。
      依訴訟資料可認為原判決有違背法令之具體事實。
三、民事訴訟法第471條第1項（依同法第436條之32第2項規定於
    小額事件之上訴程序準用之）
    上訴狀內未表明上訴理由者，上訴人應於提起上訴後二十日
    內，提出理由書於原第二審法院；未提出者，毋庸命其補  
    正，由原第二審法院以裁定駁回之。

附表
-----
折舊時間           金額
第1年折舊值        52,511×0.369=19,377
第1年折舊後價值    52,511-19,377=33,134
第2年折舊值        33,134×0.369=12,226
第2年折舊後價值    33,134-12,226=20,908
第3年折舊值        20,908×0.369=7,715
第3年折舊後價值    20,908-7,715=13,193
第4年折舊值        13,193×0.369×(9/12)=3,651
第4年折舊後價值    13,193-3,651=9,542